臺灣新北地方法院民事裁定
111年度消債更字第241號
聲  請  人
即 債務 人  張雅容  


上列聲請人依消費者債務清理條例聲請更生事件，本院裁定如下
：
    主  文
債務人張雅容自中華民國111年11月28日下午4時起開始更生程序
。
命司法事務官進行更生程序。
    理  由
一、按債務人不能清償債務或有不能清償之虞者，得依本條例所
    定更生程序，清理其債務；債務人無擔保或無優先權之債務
    總額未逾新臺幣（下同）1,200萬元者，於法院裁定開始清
    算程序或宣告破產前，得向法院聲請更生；債務人對於金融
    機構負債務者，在聲請更生或清算前，應向最大債權金融機
    構請求協商債務清償方案，或向其住、居所地之法院或鄉、
    鎮、市、區調解委員會聲請債務清理之調解；協商或調解成
    立者，債務人不得聲請更生或清算，但因不可歸責於己之事
    由，致履行有困難者，不在此限，消費者債務清理條例（下
    稱消債條例）第3條、第42條第1項、第151條第1項、第151 
    條第7項分別定有明文。又法院開始更生程序之裁定，應載
    明其年、月、日、時，並即時發生效力；法院裁定開始更生
    或清算程序後，得命司法事務官進行更生或清算程序，必要
    時得選任律師、會計師或其他適當之自然人或法人一人為監
    督人或管理人，消債條例第45條第1項、第16條第1項亦有明
    文。
二、本件聲請意旨略以：聲請人因使用信用卡借貸而累積債務，
    目前累積債務總額為897,758元，於消債條例施行後，曾依
    消債條例第151條第1項向最大債權金融機構臺灣中小企業銀
    行股份有限公司（下稱中小企銀）提出前置協商，中小企銀
    提出180期、利率2.7%、每月2,200元之協商清償方案。惟聲
    請人無法負擔中小企銀提出之協商清償方案，因而協商不成
    立，爰依法具狀向本院聲請更生程序等語。
三、本院認定如下：
  ㈠聲請人於本件更生之聲請前曾向中小企銀提出前置協商，中
    小企銀提出分180期、年利率2.7%、每月清償2,200元之協商
    方案，惟聲請人無法負擔，因而協商不成立等情，此有中小
    企銀111年6月30日民事陳報狀暨協商相關資料（見本院卷第
    95至116頁）在卷可稽，則聲請人確有依照消債條例第151條
    第1項規定提出債務清理前置協商之事實，當堪認定。
  ㈡本件聲請人所提更生之聲請可否准許，須審究聲請人的情況
    是否符合消債條例第3條「債務人不能清償債務或有不能清
    償之虞者」之要件。經查：
　 ⒈聲請人主張其有不能清償債務之情事，業據其提出全國財產
     稅總歸戶財產查詢清單、財團法人金融聯合徵信中心查詢
     當事人綜合信用報告回覆書、財產及收入狀況說明書、108
     至110年度綜合所得稅各類所得資料清單、債權人清冊、前
     置協商申請書、現戶全戶戶籍謄本、國民年金保險異動查
     詢、勞工保險年資查詢、郵政存簿儲金簿封面暨內頁、人
     壽商業保險同業公會保險業通報作業資訊系統資料查詢結
     果回覆書、收入切結書、勞保/職保被保險人投保資料表等
     資料（見本院卷第25、29至73、179至205、215至218頁）
     為證，堪認屬實。
　 ⒉聲請人主張其每月必要支出為每月負擔房屋住宿補貼6,000
     元、膳食費6,000元、水電瓦斯費1,000元、油資500元、電
     信費500元、國民年金1,072元、健保費826元等項，共計15
     ,898元等語。並就上開支出提出台北富邦銀行存摺封面暨
     內頁、國民年金保險費繳款單、全民健康保險保險費繳款
     單、電信費用帳單、電費繳費通知、水費電子通知單、天
     然氣費繳費通知單、醫療費用收據等件供參（見本院第75
     至81、153至178頁）。本院考量聲請人的家庭狀況、工作
     型態、目前社會經濟消費之常情，認為聲請人主張負擔上
     述必要費用的支出數額，並未逾一般人生活程度。且消債
     條例之立法目的，除使債務人得透過更生程序清償債務、
     重建其經濟生活，也應保障債務人於更生方案履行期間內
     ，得保有符合人性尊嚴之最低基本生活，以及保留債務人
     於各項目中費用留用之彈性，以維持債務人及其親屬最基
     礎生活水準。因此，聲請人上述主張尚屬合理。
　 ⒊本件聲請人目前平均每月收入約為18,000元，扣除上開每月
     必要生活支出後餘額為2,102元（計算式：18,000元－15,89
     8元＝2,102元），是無法履行前置協商程序最大債權人中小
     企銀所提出分180期、年利率2.7%、每月清償2,200元之協
     商方案。而聲請人目前累積債務總額合計為897,758元，若
     以每月可用餘額2,102元償還積欠之債務897,758元，尚須
     約35.6年（計算式：897,758元÷2,102元÷12月≒35.6年）才
     可將上列債務清償完畢，是以本院審酌聲請人現況之財產
     、勞力及信用等清償能力，以聲請人每月收入於扣除合理
     之基本生活費用後，堪信已不能清償前開所負無擔保或無
     優先權債務897,758元。從而，聲請人所為本件更生聲請，
     符合消債條例第3條所定之要件。
四、綜上所述，本件聲請人為一般消費者，並未從事營業活動。
    其有無法清償債務之虞的情事發生，又所負無擔保或無優先
    權之債務，並未逾1,200萬元，且未經法院裁定開始清算程
    序或宣告破產，又查無消債條例第6條第3項、第8條或第46
    條各款所定駁回更生聲請之事由存在，則聲請人聲請更生，
    於法有據，應予准許，爰裁定如主文。
五、聲請人於更生程序開始後，應另提出足以為債權人會議可決
    或經法院認為公允之更生方案以供採擇，俾免更生程序進行
    至依消債條例第61條規定應行清算之程度，附此敘明。
六、依消債條例第11條第1項、第45條第1項、第16條第1項，裁定如主文。　　　　　　　　　　　　　　　　　　　　
中　　華　　民　　國　　111 　年　　11　　月　　28　　日
              民事第六庭    法　官　許映鈞
以上正本證明與原本無異。
本件裁定不得抗告。
本裁定已於民國111年11月28日下午4時公告。
中　　華　　民　　國　　111 　年　　11　　月　　29　　日
                            書記官　陳逸軒